臺灣臺北地方法院民事判決　　　　　　　94年度訴字第2969號
原　　　告　甲○○
訴訟代理人　張瑞釗律師
被　　　告　乙○○
訴訟代理人　丙○○
上列當事人間確認抵押債權不存在事件，本院於民國九十四年九
月二十三日言詞辯論終結，判決如下：
    主  文
原告之訴駁回。
訴訟費用由原告負擔。
    事實及理由
一、原告主張其係坐落台北市○○區○○段1小段182地號土地（
    應有部分10000分之735）暨其上建物即台北市○○區○○段
    1 小段278建號（門牌號碼台北市○○路○段355巷11弄4號2
    樓）之所有權人，原告並未向被告借款新台幣（下同）800,
    000元，亦非借款之連帶保證人，原告亦不知悉抵押權設定
    之事實，自無抵押權設定之物權合意。該800,000元係訴外
    人黃福財與被告間之借貸關係，與原告無涉，惟被告向本院
    聲請拍賣抵押物，並經本院以94年度拍字第52號民事裁定准
    許在案，被告並聲請強制執行，經本院以94年度執字第1700
    5號案件囑託查封登記，原告始知被告聲請拍賣系爭不動本
    。原告從未見過被告及訴外人黃福財，不可能向其等借款，
    亦不可能提供系爭不動產為被告辦理抵押權設定登記，被告
    竟持該強制執行裁定，以原告積欠其800,000元未還為理由
    聲請拍賣抵押物，原告自有即受確認判決之法律上利益，並
    得依強制執行法第14條第2項規定提出債務人異議之訴，爰
    聲明確認被告與原告間就本院94年度執字第17005號案件拍
    賣抵押物強制執行事件之執行名義所示不動產抵押權設定登
    記之抵押債權不存在；本院民事執行處94年度執字第17005
    號被告與原告間拍賣抵押物強制執行事件，就原告所有如執
    行名義所示不動產所為強制執行程序應予撤銷等語。
二、被告辯稱：本件係訴外人黃福財和游鳳英向被告借錢，設定
    抵押權時，所有權人係訴外人游鳳英，其後所有權移轉登記
    予原告等語。
三、原告主張其係坐落台北市○○區○○段1小段182地號土地（
    應有部分10000分之735）暨其上建物即台北市○○區○○段
    1 小段278建號（門牌號碼台北市○○路○段355巷11弄4號2
    樓）之所有權人，被告持本院94年度拍字第52號民事裁定聲
    請強制執行，經本院以94年度執字第17005號案件就系爭不
    動產囑託查封登記等情，業據原告提出建物登記謄本乙份、
    土地登記謄本乙份、本院民事執行處囑託查封登記書影本乙
    份、本院94年度拍字第52號民事裁定影本乙份在卷可稽，並
    為被告所不爭執，原告主張之此部分事實堪信為真實。
四、按不動產所有人設定抵押權後，得將不動產讓與他人。但其
    抵押權不因此而受影響，民法第867條有明文之規定。經查
    ，本件訴外人游鳳英於77年11月25日擔任訴外人黃福財向被
    告借款800,000元之保證人，並以其所有之系爭不動產為訴
    外人黃福財擔保上開借款而設定抵押權，嗣系爭不動產於
    78年8月23日因夫妻聯合財產變更而移轉登記予原告等情，
    業據原告提出收據影本乙紙、被告提出建築改良物登記簿影
    本乙份在卷可參，並經本院依職權調閱本院92年度訴字第
    5760號卷宗、94年度執字第17005號卷宗，經查屬實，揆諸
    前揭規定，系爭不動產所有權雖已移轉登記予原告，但基於
    抵押權之追及性，其抵押權並不受影響。次查，本件被告因
    向訴外人黃福財強制執行無效果後，始就訴外人游鳳英提供
    之系爭不動產實行抵押權等情，有被告提出之債權憑證影本
    乙紙在卷可稽，是被告為行使抵押權而持本院94年度拍字第
    52號民事裁定聲請就系爭不動本強制執行，洵屬有據，原告
    請求撤銷本院民事執行處94年度執字第17005號被告與原告
    間拍賣抵押物強制執行事件，就原告所有如執行名義所示不
    動產所為強制執行程序，為無理由。
五、次按，確認法律關係之訴，非原告有即受確認判決之法律上
    利益者，不得提起之，民事訴訟法第247條第項有明文之規
    定。又按確認之訴非原告有即受確認判決之法律上利益者，
    不得提起。所謂即受確認判決之法律上利益，係指法律關係
    之存否不明確，原告主觀上認其在法律上之地位有不安之狀
    態存在，且此種不安之狀態，能以確認判決將之除去者而言
    ，若縱經法院判決確認，亦不能除去其不安之狀態者，即難
    認有受確認判決之法律上利益（最高法院52年台上字第1240
    號判例可資參照）。經查，本件原告請求確認被告與原告間
    就本院94年度執字第17005號案件拍賣抵押物強制執行事件
    之執行名義所示不動產抵押權設定登記之抵押債權不存在，
    係為阻止被告實行抵押權拍賣抵押物，惟被告基於抵押權之
    追及性，得就系爭不動產行使抵押權等情，已如前述，是原
    告聲請確認其與被告間之抵押債權不存在，並無礙於被告抵
    押權之行使，揆諸前揭說明，原告即難認有受確認判決之法
    律上利益，是其請求確認被告與原告間就本院94年度執字第
    17005號案件拍賣抵押物強制執行事件之執行名義所示不動
    產抵押權設定登記之抵押債權不存在，即無理由。
六、從而，原告據以提起本訴，請求確認被告與原告間就本院94
    年度執字第17005號案件拍賣抵押物強制執行事件之執行名
    義所示不動產抵押權設定登記之抵押債權不存在；及撤銷本
    院民事執行處94年度執字第17005號被告與原告間拍賣抵押
    物強制執行事件，就原告所有如執行名義所示不動產所為強
    制執行程序，即無理由，應予駁回。
七、因本案事證已臻明確，兩造其餘主張陳述及所提之證據，均
    毋庸再予審酌，附此敘明。
八、結論：原告之訴為無理由，依民事訴訟法第78條判決如主文
    。
中　　華　　民　　國　　94　　年　　10　　月　　7　　日
                  民事第六庭    法　官　郭美杏
以上正本係照原本作成
如對本判決上訴，須於判決送達後20日內向本院提出上訴狀
中　　華　　民　　國　　94　　年　　10　　月　　7 　　日
                    　　　　　　書記官　潘惠梅
